【裁判字號】    92,交易,48
【裁判日期】    921230
【裁判案由】    過失致死等
【裁判全文】
臺灣臺東地方法院刑事判決                          九十二年度交易字第四八號
    公  訴  人  臺灣臺東地方法院檢察署檢察官
    被      告  乙○○
右列被告因過失致死等案件，經檢察官提起公訴（九十二年度偵字第一六四九號），
本院判決如左：
    主  文
乙○○因過失致人於死，處有期徒刑肆月，如易科罰金，以參佰元折算壹日。
    事  實
一、乙○○於民國九十二年五月十二日上午，因參加其舅舅之喪禮而駕駛車牌號碼七
    Ｓ─０一四七號自用小貨車幫忙載運物品，沿臺東縣卑南鄉○○○○道由南往北
    行駛，欲前往臺東火葬場，於同日上午七時三十分許，途經臺東縣卑南鄉○○村
    ○○路二一八號前時，理應注意車輛行駛時，駕駛人應注意車前狀況，隨時採取
    必要之安全措施，及在市區道路，行車速度不得超過每小時五十公里等道路交通
    安全規定，而依當時天候陰、晨光、路面乾燥、無缺陷及障礙物、視距良好等情
    形觀之，並無不能注意之情事，竟疏未注意，於通過上開路段時，以每小時六十
    公里之速度超速馳駛，且未留意車前狀況，適有郭長顏駕駛車牌號碼ＰＲＸ—四
    ０九號機車搭載丙○○○及郭尚宥自對向駛來，亦正欲由西向東跨越中心分向限
    制線違規橫越上開路段，乙○○所駕駛之上開小貨車車頭正前方遂因此直接撞擊
    郭長顏所騎乘機車之右側車身，致郭長顏受有頭部外傷併嚴重腦挫傷及急性硬膜
    下出血、頭皮撕裂傷、腦幹功能損傷、右腳脛骨腓骨骨折及身體多處擦傷之傷害
    ，丙○○○受有右脛骨與腓骨幹之閉鎖性粉碎性骨折、右鎖骨幹閉鎖性骨折、骨
    盆骨折、右側第二肋骨閉鎖性骨折及右大姆趾內側撕裂傷三公分之傷害，郭尚宥
    則受有右股骨幹閉鎖性骨折及頭部外傷併腦水腫之傷害。乙○○雖隨即託人以電
    話報明肇事人姓名、地點報警處理，向到場警員自首為車禍肇事之人，並將郭長
    顏送醫急救，惟郭長顏仍於九十二年五月十三日下午二時許因腦挫傷及出血性休
    克不治死亡。
二、案經丙○○○、郭長顏之女戊○○及郭尚宥之父丁○○訴請臺灣臺東地方法院檢
    察署檢察官偵查起訴。
    理  由
一、右揭犯罪事實，業據被告乙○○於警詢、檢察官偵查中及本院審理時坦承不諱，
    核與告訴人丙○○○、戊○○及丁○○於檢察官偵查中及本院審理時指訴之情節
    相符，並有臺東縣警察局臺東分局道路交通事故現場圖一紙、調查報告表二紙、
    現場照片十四張及財團法人佛教慈濟綜合醫院診斷證明書三紙在卷可稽；而被害
    人郭長顏因本件車禍導致出血性休克及腦挫傷而死亡，業經臺灣臺東地方法院檢
    察署檢察官督同檢驗員相驗屍體屬實，製有勘驗筆錄、相驗屍體證明書各一紙及
    驗斷書、履勘筆錄各一份，並有相驗、履勘照片二十張附卷可考。按在市區道路
    ，時速不得超過五○公里；車輛行駛時，駕駛人應注意車前狀況，隨時採取必要
    之安全措施，九十二年十月十五日修正前之道路交通安全規則第九十三條第一項
    第一款、第九十四條第三項分別定有明文，被告駕車自應注意遵守上述道路交通
    安全規定，且依警製道路交通事故調查報告表所載，當時天候陰、晨光、路面乾
    燥、無缺陷及障礙物、視距良好等情形觀之，並無不能注意之情事，竟疏未注意
    及此，不僅超速行駛，且未注意車前狀況而肇事，其顯有過失；而本件車禍經送
    請臺灣省花東區車輛行車事故鑑定委員會鑑定結果，亦認定被告駕駛自用小貨車
    ，超速行駛，未注意車前狀況，為肇事次因，被害人郭長顏駕駛機車，跨越中心
    分向限制線違規迴轉時，未注意對向來車並讓行進中車輛先行，為肇事主因，有
    該委員會九十二年十二月一日花鑑字第九二０七０六號函所附之鑑定意見書一份
    在卷可參，被告之過失行為，核與被害人郭長顏之死亡結果及被害人丙○○○、
    郭尚宥之傷害結果間，具有相當因果關係。綜上足徵被告自白之內容確與事實相
    符，本件事證明確，被告過失致死及過失傷害等犯行堪予認定，應依法論科。
二、按刑法第十條第四項第四款所稱毀敗一肢以上之機能，係指肢體因傷害之結果完
    全喪失其效用者而言，初不以驗斷時之狀況如何為標準，如經過相當之診治而能
    回復原狀，或雖不能回復原狀而僅祇減衰其效用者，仍不得謂為該款之重傷（最
    高法院二十八年上字第一○九八號判例參照）。本件告訴人丙○○○、郭尚宥雖
    因被告之過失行為而受傷，惟丙○○○經治療後，目前雖因右脛骨骨髓炎仍須後
    續手術治療，但並非重大不治之病，其右下肢應有遺存性運動障害及關節僵硬等
    後遺症；郭尚宥經治療後復原良好，亦非重大不治之症等情，有財團法人佛教慈
    濟綜合醫院病情說明書二紙在卷可參，足見告訴人丙○○○、郭尚宥均未受有重
    大不治之傷害，且丙○○○之右下肢亦僅減衰其效用而未達完全喪失功能之程度
    。核被告所為，係犯刑法第二百七十六條第一項之過失致死罪及同法第二百八十
    四條第一項前段之過失傷害罪。公訴意旨又認被告另犯有刑法第二百八十四條第
    一項後段之過失致重傷罪，惟告訴人丙○○○及郭尚宥所受之傷害均未達重傷之
    程度，已如前述，被告自無成立過失致重傷罪之餘地，起訴法條應予變更，併此
    敘明。被告一過失行為觸犯一過失致死罪及二過失傷害罪，為想像競合犯，應從
    一重之過失致死罪處斷。又被告於肇事後隨即託人以電話報警，並已報明肇事人
    姓名、地點，請警方前往處理等情，有臺東縣警察局臺東分局車禍案件報告表乙
    紙在卷可考，顯已對於未發覺之罪自首而受裁判，應依刑法第六十二條前段規定
    減輕其刑。爰審酌被告之過失行為僅為本件車禍肇事之次要因素及其犯罪所生之
    損害暨犯後坦承犯行，惟尚未與告訴人達成和解等一切情狀，量處如主文所示之
    刑，並諭知易科罰金之折算標準。
據上論斷，應依刑事訴訟法第二百九十九條第一項前段，刑法第二百七十六條第一項
、第二百八十四條第一項前段、第五十五條、第六十二條前段、第四十一條第一項前
段，罰金罰鍰提高標準條例第一條前段、第二條，判決如主文。
本案經檢察官甲○○到庭執行職務。
中      華      民      國    九十二    年     十二     月     三十     日
                                    臺灣臺東地方法院刑事第一庭
                                        審判長法  官  陳弘能
                                              法  官  黃怡玲
                                              法  官  魏于傑
右正本證明與原本無異。
如不服本判決，應於判決送達後十日內向本院提出上訴狀。（須附繕本）
「切勿逕送上級法院」
                                              書記官  賴淑芬
中      華      民      國    九十三    年      一      月      六      日
附記：
中華民國刑法第二百七十六條第一項
因過失致人於死者，處二年以下有期徒刑、拘役或二千元以下罰金。
中華民國刑法第二百八十四條第一項
因過失傷害人者，處六月以下有期徒刑、拘役或五百元以下罰金，致重傷
者，處一年以下有期徒刑、拘役或五百元以下罰金。


司法院資訊處製作；財團法人民間司法改革基金會備份。
